【裁判字號】    89,重訴,129
【裁判日期】    890628
【裁判案由】    清償借款
【裁判全文】
臺灣高雄地方法院民事判決  八十九年度重訴字第一二九號
    原      告  第一商業銀行股份有限公司
    法定代理人  丙○○
    訴訟代理人  丁○○
                乙○○
    被      告  甲○○
右當事人間清償借款事件，本院判決如左：
    主    文
被告應給付原告新臺幣陸佰壹拾柒萬玖仟壹佰玖拾玖元及自民國八十七年十一月二十
六日起至清償日止，按年利率百分之九點五四五計算之利息，暨自民國八十七年十二
月二十六日起至清償日止，其逾期在六個月以內者，按上開利率一成，逾期超過六個
月以上者，按上開利率二成加計之違約金。
訴訟費用由被告負擔。
    事    實
甲、原告方面：
一、聲明：如主文所示。
二、陳述：
(一)被告甲○○於民國八十六年七月二十五日向原告借款新台幣（下同）六百三十三
    萬元，約定清償日為一○六年七月二十五日，利息按基本放款利率加年息百分之
    一點六二五計算，嗣後隨原告銀行基本放款利率調整而調整，並約定如有一宗債
    務不依約付息或清償本金時，其債務即視為全部到期，借款人即喪失期限利益。
    另遲延給付本金或利息時，除仍按上開利率計息外，逾期六個月以內，按上開利
    率百分之十，逾期超過六個月，則按遲延利息百分之二十加付違約金。
(二)詎被告自八十七年十一月二十六日起，即未如期繳納本金、利息，借款應視為全
    部到期，現仍尚欠如主文所示之本金、利息及違約金未能清償，為此爰依消費借
    貸之法律關係提起本件訴訟。
三、證據：提出借據、戶籍謄本、土地及建物謄本各一件及放款攤息及收息記錄查詢
    單三紙為證。
乙、被告方面：
一、聲明：求為判決原告之訴駁回。
二、陳述：被告係崑山工程有限公司（下稱崑山公司）消防技術師，當初是為幫助老
    闆曾振恭才以自己名義向原告借款，借得之款項皆由公司挪用，其並未使用，僅
    為公司之人頭。
    理    由
一、原告起訴主張：被告於八十六年七月二十五日向原告借款六百三十三萬元，約定
    清償日為一○六年七月二十五日，利息按基本放款利率加年息百分之一點六二五
    計算，嗣後隨原告銀行基本放款利率調整而調整，並約定如有一宗債務不依約付
    息或清償本金時，其債務即視為全部到期，借款人即喪失期限利益。另遲延給付
    本金或利息時，除仍按上開利率計息外，逾期六個月以內，按上開利率百分之十
    ，逾期超過六個月，則按遲延利息百分之二十加付違約金。詎被告自八十七年十
    一月二十六日起，即未如期繳納本金、利息，借款應視為全部到期，現仍尚欠如
    主文所示之本金、利息及違約金未能清償，為此爰依消費借貸之法律關係提起本
    件訴訟。被告則以：伊係崑山公司消防技術師，當初是為幫助老闆曾振恭才以自
    己名義向原告借款，借得之款項皆由公司挪用，其並未使用，僅為公司之人頭等
    語置辯。
二、查被告於八十六年七月二十五日向原告借款六百三十三萬元，約定清償日為一○
    六年七月二十五日，利息按基本放款利率加年息百分之一點六二五計算，嗣後隨
    原告銀行基本放款利率調整而調整，並約定如有一宗債務不依約付息或清償本金
    時，其債務即視為全部到期，借款人即喪失期限利益。另遲延給付本金或利息時
    ，除仍按上開利率計息外，逾期六個月以內，按上開利率百分之十，逾期超過六
    個月，則按遲延利息百分之二十加付違約金。詎被告自八十七年十一月二十六日
    起，即未如期繳納本金、利息，借款應視為全部到期，現仍尚欠如主文所示之本
    金、利息及違約金未能清償等情，業據原告提出借據一件及放款攤息及收息記錄
    查詢單三紙為證，且為被告所不爭執，自堪信為真實。
三、被告抗辯其係崑山公司之人頭，借得之款項均供公司挪用，其並未使用等語。惟
    查被告既不否認借款之事實，且承認借據之簽名及蓋章皆其所親為，則消費借貸
    之契約存在於原、被告之間，被告雖為人頭並將款項供崑山公司使用，係被告與
    崑山公司間之關係，不影響原告與被告間既存之消費借貸契約。準此，被告仍應
    就未清償之債務負清償之責，是其所辯，尚無足取。
四、按借用人應於約定期限內，返還與借用物種類、品質、數量相同之物。遲延之債
    務，以支付金錢為標的者，債權人得請求依法定利率計算之遲延利息，但約定利
    率較高，仍從其約定利率。當事人得約定債務人不履行債務時，應支付違約金，
    民法第四百七十八條前段、第二百三十三條第一項、第二百五十條第一項分別定
    有明文。本件被告自八十七年十一月二十六日起之本利即未按期攤還，現仍尚欠
    如主文所示之本金、利息及違約金迄未清償，已如前述。從而，原告依消費借貸
    之法律關係請求被告連帶給付原告上開之金額，即屬正當，應予准許。
四、據上論結，本件原告之訴為有理由，依民事訴訟法第七十八條，判決如主文。
中      華      民      國    八十九    年      六      月    二十八    日
                              臺灣高雄地方法院民事第二庭
~B審判長法      官  謝靜雯
~B      法      官  洪文慧
~B      法      官  方百正
右為正本係照原本作成。
如不服本判決，應於送達後廿日內，向本院提出上訴狀並表明上訴理由，如於本判決
宣示後送達前提起上訴者，應於判決送達後十日內補提上訴理由書（須附繕本）。
中      華      民      國    八十九    年      六      月    二十八    日
~B      法院書記官  洪婉琪


司法院資訊處製作；財團法人民間司法改革基金會備份。
